臺灣嘉義地方法院民事判決　　　　　　　100年度訴字第501號
原　　　告　武來發
訴訟代理人　黃雲劍
被　　　告　嘉義縣阿里山鄉農會
法定代理人　林清良
訴訟代理人　沈士焜
上列當事人間債務人異議之訴事件，本院於民國100年11月3日言
詞辯論終結，判決如下：
    主      文
原告之訴駁回。
訴訟費用由原告負擔。
    事實及理由
壹、原告主張：
一、被告以本院98年度司促字第9150號支付命令與確定證明為執
    行名義，聲請本院民事執行處對原告所有不動產、存款等財
    產強制執行。惟前開執行名義之執行債權原雖為新臺幣（下
    同）2,936,292元，然原告已陸續於民國99年8月26日、99年
    9月29日清償293,629元、1,285,716元合計1,579,345元，債
    權人之執行債權頂多僅剩1,356,9 47元，亦即就執行債權中
    超過1,356,947元之部分，被告並無請求權。原告自得依強
    制執行法第14條第1項之規定，請求撤銷對原告之強制執行
    程序等語。
二、對被告抗辯之陳述：
（一）原告係連帶保證人，借款人並非原告，未向借款人強制執
      行無效果前，被告自不能向連帶保證人即原告之財產強制
      執行。
（二）原告所主張於99年8月26日清償293,629元，於99年9月29
      日清償1,285,716元，並非欲清償前開150萬元借款部分，
      乃要清償系爭被告聲請強制執行之該筆債務。
（三）系爭取款憑條確是原告所簽名蓋章無誤，但原告不瞭解內
      容；至武建鴻是否有領回150萬元之借據，原告亦不清楚
      。
三、並聲明：（一）本院100年度司執字第26035號強制執行事件
    中，對原告所為之強制執行程序，應予撤銷。（二）訴訟費
    用由被告負擔。
貳、被告則以：
一、訴外人武建鴻邀同原告分別於93年2月25日、93年9月15日，
    向被告借款2,936,292元、1,500,000元。前開借款1,500,00
    0元部分，原告先於98年3月31日清償214,284元，再於99年9
    月29日將本金餘額全數清償，前開1,500,000元借款因前開
    清償而消滅。至前開2,936,292元借款部分，因借款人武建
    鴻未依約按期清償，嗣經被告向本院對武建鴻與原告聲請核
    發本院98年度司促字第9150號支付命令獲准並確定；前開支
    付命令確定後，原告於99年8月26日清償293,629元，其餘借
    款則均未獲借款人、連帶保證人或他人之清償，故前開借款
    本金餘額尚有2,642,663元未獲清償。被告遂以前開未獲清
    償之本金2,642,663元為聲請系爭強制執行之債權金額，原
    告主張被告未扣除其已清償之金額，並非事實。系爭執行名
    義成立後，並無消滅或妨礙債權人請求之事由發生，原告提
    起本件債務人異議之訴，顯無理由。
二、至原告所主張執行標的物超過系爭債權額與被告惡意使用前
    開支付命令、被告強要原告填寫自願還款申請書等，均非事
    實，且亦均非得提起債務人異議之訴之要件。
三、被告清償之前開金額，是因前開150萬元債務有原告之數筆
    土地設定抵押擔保，原告因欲塗銷抵押權始清償該筆150萬
    元之債務；當時取款憑條亦係原告自己書寫，武建鴻亦於清
    償後向被告領回150萬元之借據等語，資為抗辯。
四、並聲明：（一）原告之訴駁回。（二）訴訟費用由原告負擔
    。
參、得心證之理由
一、按執行名義成立後，如有消滅或妨礙債權人請求之事由發生
    ，債務人得於強制執行程序終結前，向執行法院對於債權人
    提起異議之訴；如以裁判為執行名義時，其為異議原因之事
    實發生在前訴訟言詞辯論終結後者，亦得主張之，強制執行
    法第14條第1項定有明文。次按所謂消滅債權人請求之事由
    ，係指足以使執行名義之請求權及執行力消滅之原因事實，
    例如清償、提存、抵銷、免除、混同、更改、解除條件成就
    、契約解除或行使撤銷權、債權讓與、債務承擔、和解契約
    之成立或類此之情形，始足當之；至所謂妨礙債權人請求之
    事由，則係指使依執行名義所明之給付，罹於不能行使之障
    礙而言，例如同意延期清償、債務人行使同時履行抗辯權、
    消滅時效完成（有學者認係消滅債權人請求之事由，然消滅
    時效完成，並非請求權之消滅而係抗辯權之產生，故認屬妨
    礙債權人請求之事由為宜）等事由。查：
（一）被告持本院98年度司促字第9150號支付命令與確定證明為
      執行名義，聲請本院民事執行處對原告所有不動產、存款
      等財產強制執行，而經本院民事執行處以100年度司執字
      第26035號債務執行事件受理在案；前開執行名義記載本
      件原告應連帶給付本件被告2,936,292元，及自97年12月2
      5日起至清償日止按年息7%計算之利息，與自98年1月26
      日起至清償日止之違約金；暨本件被告聲請強制執行之執
      行債權為2,642,663元，及自100年1月25日起按年息7%計
      算之利息，與自100年2月26日起之違約金；及被告持前開
      執行名義對原告所有不動產實施查封，然尚未實施拍賣等
      事實，業經本院調取本院98年度司促字第9150號、100年
      度司執字第26035號卷核閱無誤，自堪信為真實。則系爭
      強制執行程序尚未終結，原告若有消滅或妨礙債權人即
      本件被告請求之事由，自仍得提起本件債務人異議之訴，
      合先敘明。
（二）原告雖主張於99年8月26日清償293,629元，於99年9月29
      日清償1,285,716元云云。然：
   1、請求履行債務之訴，原告就其所主張債權發生原因之事實
      ，固有舉證之責任，若被告自認此項事實而主張該債權已
      因清償而消滅，則清償之事實，應由被告負舉證之責任，
      此觀民事訴訟法第277條之規定自明（最高法院28年度上
      字第1920號判例要旨參照）。又私文書經本人或其代理人
      簽名、蓋章者，推定為真正，民事訴訟法第358條定有明
      文。
   2、原告對被告所主張武建鴻邀同原告分別於93年2月25日、9
      3年9月15日，向被告各借款2,936,292元、1,500,000元之
      事實，並不爭執，復有借據影本2張、放款往來交易明細
      表等在卷可證，亦堪信為真實。則依前開說明，原告自應
      就已清償系爭借款債務之事實負舉證之責任。而原告所主
      張其就系爭強制執行債權於99年8月26日已清償293,629元
      之事實，業為被告所自認，復經證人陽慧萍結證明確，洵
      堪認定。
   3、原告雖主張於99年9月29日清償1,285,716元，且此係欲清
      償系爭強制執行債權云云。然證人陽慧萍結證稱原告所清
      償前開1,285,716元，係清償另筆150萬元借款部分（見本
      院100年11月3日言詞辯論筆錄），復有阿里山鄉農會取款
      憑條、收入傳票、支出傳票、清償登錄單、放款計息單與
      借據領用條在卷可證；況原告對前開阿里山鄉農會取款憑
      條為其所簽名蓋章之事實並不爭執（見本院前開言詞辯論
      筆錄），前開文書依前開規定，自推定為真正；且原告亦
      主張並無其他證據可證明前開1,285,716元並非欲清償前
      開150萬元借款之事實（見本院前開言詞辯論筆錄）。則
      原告於99年9月29日所清償之前開1,285,716元，並非清償
      系爭強制執行債權，應可認定。
二、綜上所述，原告就系爭強制執行債權於99年8月26日已清償
    之293,629元，被告於聲請強制執行時已扣除，而非於系爭
    強制執行債權之範圍；至原告於99年9月29日所清償之前開
    1,285,716元，並非清償系爭強制執行債權，則本件並無妨
    礙或消滅債權人即被告請求之事由，故原告提起本件債務人
    異議之訴，以排除系爭執行名義之強制執行，自無理由，應
    予駁回。
三、末按法院為終局判決時，應依職權為訴訟費用之裁判；訴訟
    費用由敗訴者之當事人負擔，民事訴訟法第87條第1項、第7
    8條分別定有明文。查本院既為原告敗訴之終局判決，本院
    因認本件訴訟費用依前開規定應命由原告負擔。
四、本件事證已臻明確，兩造所為之其他主張，陳述並所提之證
    據，經審酌後，認均與本件之結論無礙，不再一一論述，併
    予敘明。
中    華    民    國   100    年    11    月    17    日
                  民一庭法  官  陳和
以上正本係照原本作成
如對本判決上訴須於判決送達後20日內向本院提出上訴狀
如委任律師提起上訴者，應一併繳納上訴審裁判費。
中    華    民    國   100    年    11    月    17    日
                        書記官  劉怡欣